【裁判字號】    89,附民上,272
【裁判日期】    890531
【裁判案由】    偽造文書等
【裁判全文】
臺灣高等法院臺中分院刑事附帶民事訴訟判決      八十九年度附民上字第二七二號
    上  訴  人
    即  原  告  甲○○
    被  上訴人
    即  被  告  乙○○
右上訴人因被上訴人偽造文書等案件提起附帶民事訴訟請求損害賠償事件，不服臺灣
臺中地方法院中華民國八十九年五月三十一日第一審判決（民國八十九年度附民字第
一三號），提起上訴，本院判決如左：
      主  文
上訴駁回。
      事  實
甲、上訴人方面：
一、聲明：求為判決：(一)原判決廢棄。(二)被上訴人應給付上訴人新臺幣（下同）一百
    零四萬元，並起訴狀繕本送達翌日起至清償日止，按週年利率百分之五計算之利
    息，及願供擔保請准宣告假執行。
二、其陳述略稱：
    被上訴人乙○○於民國八十二年四月十六日，曾欲以「德美企業有限公司」名義
    ，申請公司設立登記，惟因已有他公司取得該公司名稱之專用權而未獲許可，詎
    被上訴人明知未經設立登記，不得以公司名義經營業務，惟因欲與他人合作經營
    投資泰國土地買賣暨委託種植地上物事業，而利用其原申請未獲許可之「德美有
    限公司」名稱，以該公司負責人名義，先於八十二年十月一日與泰國普門造林股
    份有限公司在臺代表人普門開發顧問有限公司簽訂代理銷售合約書，復於八十三
    年一月七日及同年十月一日，以授權代理商身分，與上訴人甲○○簽訂土地買賣
    暨委託種植地上物契約，代為接洽合約事務，違反以未經設立登記之公司名義經
    營業務之規定。被上訴人並為訂立合約之需要，於與上訴人訂約前某日，利用不
    詳姓名年籍之人偽刻「德美有限公司ＤＥＢＢＹＷＥＬＬＣＯ．ＬＴＤ普門造林
    計劃專用章負責人：乙○○Debby Chung 」之長條戳章一枚，蓋印在所定之前開
    契約中，足生損害於德美有限公司及上訴人。又被上訴人冒用德美有限公司名義
    為出賣人、受託人，並故意隱瞞代表權業已消滅之事實及外國人無法取得泰國土
    地所有權之事實，致使上訴人陷於錯誤而向其購買泰國土地，受有一百零四萬元
    之損害，被上訴人涉有詐欺、常業詐欺罪嫌。是依民法第一百八十四條侵權行為
    之規定，被上訴人對上訴人負損害賠償責任，被上訴人假冒德美有限公司名義與
    上訴人簽立契約，上訴人依照前開契約書已給付被上訴人一百零四萬元，被上訴
    人應對上訴人負一百零四萬元之損害賠償責任。又被上訴人與上訴人間所為之法
    律行為既違反公司法第十九條第二項規定之罪，上訴人自是因被上訴人違反公司
    法第十九條第二項規定犯罪而生損害之人，依法得提起附帶民事訴訟，原審判決
    認上訴人不得提起刑事附帶民事訴訟，容有違誤，為此提起本件上訴，求為判決
    如聲明所示。
乙、被上訴人方面：
    被上訴人未為任何聲明或陳述，亦未提出任何書狀。
      理  由
一、按因犯罪而受損害之人，始得於刑事訴訟程序附帶提起民事訴訟，否則即不得提
    起，此觀刑事訴訟法第四百八十七條第一項之規定自自明。又按「附帶民事訴訟
    ，係因犯罪而受損害人，為請求回復其損害，於刑事訴訟程序附帶提起之程序，
    故提起是項訴訟，須限於起訴之犯罪事實侵害個人私權，致生損害者，始得為之
    。」，「附帶民事訴訟，依刑事訴訟法第四百九十一條第一項（舊條文），須因
    犯罪而受損害之人，始得提起。上訴人係買受贓物之人，並非被告犯竊盜罪之被
    害人，縱因買贓而受損害，得行提起民事訴訟，要不得於被告竊盜之刑事訴訟程
    序中，提起附帶民事訴訟。」最高法院二十三年附字第二四八號、二十六渝附字
    第二一四號判例可資參照。
二、經查本件係被上訴人因偽造文書等案件，由上訴人提起附帶民事訴訟，請求侵權
    行為之損害賠償。惟被上訴人經公訴人提起公訴，認係犯刑法第二百十七條第一
    項偽造印章罪、修正前之公司法第十九條第二項罪，其餘告訴意旨所指之詐欺罪
    及常業詐欺罪部分，因認公司名義與上訴人簽訂之契約，其德美有限公司在該契
    約中，僅居於授權代理商之地位，契約之當事人為上訴人與泰國普門造林股份有
    限公司，而不另為不起訴之諭知。該案經原審審理後，以八十八年度易字第三七
    六０號刑事判決認被上訴人僅構成修正前之公司法第十九條第二項罪，其餘被訴
    刑法第二百十七條第一項之偽造印章罪，因並無證據證明被上訴人有上開犯罪行
    為，判決無罪，公訴人不服原判決，提起上訴，並經本院審理結果，認上訴無理
    由，而予駁回。則被上訴人雖違反修正前公司法第十九條第二項之罪，但其受害
    人為德美有限公司，並非上訴人。上訴人雖主張其為被上訴人詐欺犯罪之被害人
    ，其財產上之權利因而受侵害，但被上訴人涉詐欺罪部分，業經公訴人為不起訴
    處分確定，本院亦認上訴人所指稱之該詐欺罪部分，與被上訴人違反公司法部分
    並無裁判上一罪關係存在，此部分自不得於本案之刑事訴訟程序中，提起附帶民
    事訴訟。上訴並非被上訴人因違反修正前公司法之罪而受損害之人至為明顯。根
    據首揭說明，原審法院認上訴人在原審之訴，應予駁回，其假執行之聲請，亦失
    其附麗，應一併駁回，核無違誤。上訴人仍執陳詞，指摘原判決違誤，並無理由
    ，應予駁回。
三、據上論結，應依刑事訴訟法第四百九十條，第三百六十八條。判決如主文。
中      華      民      國      九十     年       三      月   二十九   日
                                臺灣高等法院臺中分院刑事第六庭
                                      審判長法  官  李  文  雄
                                            法  官  龔  永  昆
                                            法  官  邱  顯  祥
右正本證明與原本無異。
不得上訴。
                                            書記官  陳  桂  芬
中      華      民      國      九十     年       三      月   二十九   日
                                                                        Ｉ


司法院資訊處製作；財團法人民間司法改革基金會備份。
